臺灣高等法院臺中分院刑事判決
110年度上易字第120號
上  訴  人
即  被  告  沈傳緒


指定辯護人  本院公設辯護人王金陵  
上列上訴人因竊盜案件，不服臺灣臺中地方法院109年度易字第2
486號中華民國109年12月8日第一審判決（聲請簡易判決處刑案
號：臺灣臺中地方檢察署109年度偵字第13435號），提起上訴，
本院判決如下：
    主  文
上訴駁回。
    理  由
一、本案經本院審理結果，除原審判決事實欄一第7行之「地方
    法院院」， 及理由欄貳、三、㈡第4行「現已現休」，應分
    別更正為「地方法院」、「現已退休」外，認第一審判決認
    事、用法及量刑均無不當，應予維持，並引用第一審判決書
    記載之事實、證據及理由（如附件）。
二、本案上訴人即被告甲○○（下稱被告）不服原審判決提起上訴
    ，其上訴理由略以： 被告並非基於自己不法所有之意圖而
    竊本案之腳踏車，被告只是供己一時使用，於使用完畢後，
    本欲返還時，卻遭第三人取走，被告並無據為己有之犯意，
    被告對造成告訴人乙○○之困擾及司法資源之耗費，在這段時
    間已深自檢討，日後當小心謹慎行事，但原審武斷認定被告
    有竊盜之故意，量處有期徒刑3月，本案仍存有相當合理之
    懷疑，應為被告有利之認定，請為無罪之判決等語。
三、經查，原審已敘明如何依據被告對客觀事實坦認之供述、證
    人即告訴人乙○○於警詢之證述，及卷附之監視器翻拍照片等
    證據資料，認定被告係基於為自己不法所有之意圖，竊取本
    案腳踏車之犯行；並就被告辯稱：其以為該腳踏車是無人所
    有的，且其從臺南來，不需要將腳踏車據為己有等語，如何
    與事實不符而不足憑採，敘明其得心證之理由，核與卷內資
    料相符。又證人乙○○雖於本院審理時證稱：被告是否為竊盜
    ，我也不確定，我沒有要追究被告之意思等語（見本院卷第
    107至114頁），然證人乙○○並未在竊盜現場目擊案發過程，
    僅是表達其主觀之想法，法院仍應就全部事證綜合觀察以為
    判斷。而「使用竊盜」與犯竊盜罪後事後物歸原主之行為有
    別，主要在前者係自始即無不法所有之意圖，因一時未能取
    得他人同意，暫時使用他人管領支配之物，事後即時歸還，
    後者則係意圖為自己或第三人不法之所有，破壞原持有人對
    於財物之持有支配關係，而建立新的持有支配關係，事後因
    某種原因，而歸還所竊取之物。兩者雖事後均有物歸原主之
    客觀行為，然就其自始是否有不法所有之意圖，則迥然有別
    ，況本案被告並未將腳踏車放置原位而歸還。而原判決亦依
    卷內資料說明：被告一開始並無將本案腳踏車騎回○○國中前
    的人行道停放之念頭，而是基於棄置之意思，將腳踏車停放
    在臺中市○區○○路與○○路口，被告主觀上顯有排除原權利人
    對於腳踏車之支配狀況，而以所有人或有權使用人地位自居
    之心態之旨，是被告之行為核與「使用竊盜」之情形不符。
    從而，被告所提之上訴理由，業經原審於判決書中詳敘其調
    查、取捨證據之結果及憑以認定犯罪事實之心證理由，原審
    判決尚無不當或違法之情形存在。上訴意旨經核係置原判決
    所為明白論斷於不顧，仍持已為原判決指駁說明之陳詞再事
    爭辯，及對於原審法院取捨證據與自由判斷證據證明力之職
    權行使，徒以自己之說詞，泛指其為違法，難認有理由。
四、原審以被告犯罪事證明確，對被告論處罪刑，其認事、用法
    及量刑核無違誤，被告在本院未提出其他之積極證據，猶以
    前詞指摘原判決不當，請求為無罪之判決，其上訴無理由，
    應予駁回。
據上論斷，應依刑事訴訟法第373條、第368條，判決如主文。
本案經檢察官張文傑聲請以簡易判決處刑，檢察官丙○○到庭執行
職務。 
中　　華　　民　　國　　110 　年　　5 　　月　　17　　日
           刑事第十一庭    審判長法　官   張  意  聰
                                 法　官   李  明  鴻
                                 法　官   周  瑞  芬
以上正本證明與原本無異。
不得上訴。
                                 書記官   涂  村  宇
　　　　　　　　　　　　　　　　 
中　　華　　民　　國　　110 　年　　5 　　月　　17　　日
　




















附件：
臺灣臺中地方法院刑事判決　　　　　　 109年度易字第2486號
公  訴　人　臺灣臺中地方檢察署檢察官
被　　　告　甲○○　男　（民國00年00月00日生）
                    身分證統一編號：Z000000000號
                    住○○市○區○○街0巷00號3樓之9
上列被告因竊盜案件，經檢察官聲請簡易判決處刑（109年度偵
字第13435 號），本院認不宜行簡易判決處刑（原案號：109年
度中簡字第2260號），而改依通常程序審理後，判決如下：
    主      文
甲○○犯竊盜罪，處有期徒刑參月，如易科罰金，以新臺幣壹仟
元折算壹日。
    事      實
一、乙○○之子少年○○○（真實姓名年籍詳卷）於民國109 年
    1 月10日上午騎著乙○○所有之腳踏車（價值新臺幣【下同
    】3,000 元）前往○○國中上學，於上午7 時9 分將腳踏車
    未上鎖即停放於臺中市○區○○路0 段與○○街口即○○國
    中前之人行道上。甲○○於同日上午10時，徒步經過該處，
    竟意圖為自己不法所有，徒手竊取該腳踏車，得手後沿○○
    路0 段騎前往臺灣臺中地方法院院，再從法院騎著腳踏車離
    開，於上午11時55分將腳踏車棄置於○○路與○○路口，徒
    步前往○○路000 號之巨星電子遊戲場。
二、案經乙○○訴由臺中市政府警察局第一分局報告臺灣臺中地
    方檢察署檢察官偵查起訴。
    理      由
壹、程序部分：本判決以下所引之傳聞證據，檢察官及被告甲○○
    於本院審理程序時均表示同意該等傳聞證據有證據能力，復
    經本院審酌上開傳聞證據作成時，並無不當取證等情形，認
    為以之作為本案之證據應屬適當，揆諸上開規定，應認具有
    證據能力，得作為本案證據使用。
貳、認定犯罪事實所憑之證據：
一、訊據被告矢口否認有何竊盜犯行，辯稱：我在鐵路局上班時
    有處理很多人家不要的腳踏車，我從臺南上來，不需要把人
    家的腳踏車佔為己有，因為我有一個包包很重，我以為是無
    人所有的，（後改稱）所以我不察，以為那是沒有人的腳踏
    車，就騎了該腳踏車到臺中地院開庭，離開後我騎著腳踏車
    停在○○路及○○路口，走路到○○路000 號的電子遊戲場，我後
    來走路去臺中火車站搭火車，我有順道去瞄了腳踏車，發現
    不見了，我不是要騎腳踏車回火車站，我是要走路去火車站
    ，我沿路看著看著，但是沒有找到，然後就走到火車站了等
    語。
二、本院之判斷：
  ㈠乙○○之子少年○○○於109 年1 月10日上午騎著乙○○所有之腳踏
    車前往○○國中上學，於上午7 時9 分將腳踏車未上鎖即停放
    於臺中市○區○○路0 段與○○街口即○○國中前之人行道上，被
    告於同日上午10時，徒步經過該處且背著兩個手提包，即騎
    著腳踏車沿○○路0 段騎往本院，再從本院騎著腳踏車離開，
    後來於上午11時55分將腳踏車停放於○○路與○○路口，徒步前
    往○○路000 號之巨星電子遊戲場之事實，業據被告坦承不諱
    ，核與證人乙○○於警詢之證述相符（偵卷第29至31頁），並
    有監視器翻拍照片可憑（偵卷第33至53頁），上開事實堪以
    認定。
  ㈡被告辯稱其以為該腳踏車是無人所有的云云。惟查，少年○○○
    於上午7 時9 分騎著腳踏車停放在○○國中前的人行道上，該
    腳踏車在稍早才經○○○騎過，其手把、椅墊一定都還是乾淨
    的；從監視器照片來看，腳踏車的輪圈並未明顯生鏽，被告
    騎著腳踏車時輪胎也是呈現有氣的狀態，況且被告騎著腳踏
    車前往本院，又騎著腳踏車前往○○路與○○路口，益證腳踏車
    的輪胎必然是有氣的；雖然腳踏車沒有上鎖，但該腳踏車與
    路邊棄置塵滿佈、輪圈生鏽、輪胎沒氣的情況迥異，一般人
    都可以看出來應該是有人在使用的狀態。被告辯稱其以為該
    腳踏車是無人所有的云云（偵卷第98頁），顯係卸責之詞，
    不足採信。
  ㈢被告又辯稱其從臺南來，不需要將腳踏車據為己有云云。惟
    查，竊盜罪之主觀構成要件，除竊盜故意外，尚包括「不法
    意圖」及「所有意圖」，所謂「不法意圖」，乃行為人認知
    到自己在法律上並不具合法權利而得以使自己對客體享有如
    同所有人地位之利益的主觀心態，亦即，行為人認知自己的
    取物行為牴觸法律對於財產利益的分配。至「所有意圖」，
    則是指行為人對於竊取之物欲排斥原權利人之支配而由自己
    以所有人或有權使用人地位自居之心理狀態，也就是行為人
    主觀上意欲持續地破壞他人對於客體的支配關係，而使自已
    對於客體處於類似所有人之地位。本案被告從○○國中前的人
    行道將腳踏車騎走，被告從本院騎著腳踏車離開的途中還經
    過○○國中前腳踏車原本的停放處（偵卷第45頁），但被告並
    未將腳踏車放回原處。被告將腳踏車停放在○○路與○○路口後
    ，後前往○○路000 號的巨星電子遊戲場，被告自承從電子遊
    戲場離開後，是要走路去火車站（本院卷第67頁），可見被
    告將腳踏車停放在○○路及○○路口後，就沒有打算把腳踏車騎
    回○○國中前的人行道停放，而是基於棄置的想法，將腳踏車
    停放在○○路與○○路口，被告一開始騎腳踏車時，主觀上顯然
    已有排除原權利人對於腳踏車之支配狀況而以所有人或有權
    使用人地位自居之心態，其主觀上係意圖為自己不法所有，
    基於竊盜之犯意而竊取該腳踏車，至堪明確。被告辯稱其從
    臺南來，不需要將腳踏車據為己有云云，本院當然相信被告
    沒有要把腳踏車帶回臺南。但是被告明知腳踏車是他人所有
    ，還是騎了腳踏車離開，並將腳踏車棄置在○○路及○○路口，
    根本不在乎車主是不是可以找回，其主觀上已經不在乎腳踏
    車是別人辛苦賺錢買來的，而把腳踏車當成是自己的，想騎
    就騎，想丟就丟。被告辯稱其沒有竊盜犯意云云，顯為卸責
    之詞，不足採信。
  ㈣綜上所述，被告所犯竊盜犯行，事證明確，應依法論科。
三、論罪科刑：
  ㈠核被告所為，係犯刑法第320條第1項之竊盜罪。
  ㈡被告前有多次竊盜他人腳踏車之犯行（臺灣臺南地方法院107
     年度易字第610 號、107 年度簡字第439 號判決），卻仍
    一再犯案，且犯後否認犯行，態度欠佳，另考量被告自承學
    歷為大學畢業，現已現休，已婚，與女兒同住，經濟狀況尚
    可，且已賠償告訴人3,000 元（本院卷第72、24頁）等一切
    情狀，量處如主文所示之刑，並諭知易科罰金之折算標準。
四、沒收部分：被告於本院準備程序時已與告訴人達成和解，並
    賠償3,000元，故就其犯罪所得，已無沒收之必要，附此說
    明。
據上論斷，依刑事訴訟法第299 條第1 項，刑法第320 條第1 項
、第41條第1 項前段，刑法施行法第1 條之1 第1 項，判決如主
文。
本案經檢察官張文傑聲請以簡易判決處刑，檢察官蔣得龍到庭執
行職務。
中　　華　　民　　國　 109　　年　　12　　月　　8 　　日
                  刑事第二十庭  法  官  張淵森
以上正本證明與原本無異。
如不服本判決應於收受送達後20日內向本院提出上訴書狀，並應
敘述具體理由；其未敘述上訴之理由者，應於上訴期間屆滿後20
日內向本院補提理由書（均須按他造當事人之人數附繕本）「切
勿逕送上級法院」。
告訴人或被害人如不服判決，應備理由具狀向檢察官請求上訴，
上訴期間之計算，以檢察官收受判決正本之日起算。
中　　華　　民　　國　 109　　年　　12　　月　　8 　　日
附錄論罪科刑法條
中華民國刑法第320條
意圖為自己或第三人不法之所有，而竊取他人之動產者，為竊盜
罪，處 5 年以下有期徒刑、拘役或 50 萬元以下罰金。
意圖為自己或第三人不法之利益，而竊佔他人之不動產者，依前
項之規定處斷。
前二項之未遂犯罰之。